【裁判字號】    98,易,3238
【裁判日期】    981225
【裁判案由】    詐欺
【裁判全文】
臺灣臺北地方法院刑事判決              98年度易字第3238號
公  訴  人  臺灣臺北地方法院檢察署檢察官
被      告  甲○○
上列被告因詐欺案件，經檢察官聲請以簡易判決處刑（98年度偵
字第22447號），本院認不宜以簡易判決處刑（98年度簡字第450
3號），改依通常程序審理後，被告於準備程序中就犯罪事實為
有罪之陳述，由合議庭裁定改依簡式審判程序審理，判決如下：
    主  文
甲○○幫助意圖為自己不法之所有，以詐術使人將本人之物交付
，處拘役伍拾日，如易科罰金，以新臺幣壹仟元折算壹日。
    事實及理由
一、本件除補充犯罪事實：(一)被告甲○○係於民國98年4月間某
    日，在臺北縣中和市南勢角捷運站外之馬路旁（聲請簡易判
    決處刑書略載為同年5月5日前之不詳時間，在不詳地點），
    同時將其第一商業銀行吉成分行及中華郵政股份有限公司臺
    中逢甲分行之帳戶資料（含存摺影本、金融卡及密碼）交予
    自稱王先生之成年男子。(二)被害人陳基傑因陷於錯誤而依指
    示將新臺幣（以下同）91000元匯入被告之第一商業銀行吉
    成分行帳戶內；被害人乙○○因陷於錯誤而依指示將50337
    元款項匯入被告中華郵政股份有限公司臺中逢甲分行帳戶內
    ，並補充證據為被告於本院審判程序中之自白外，其餘犯罪
    事實及證據，均引用檢察官聲請簡易判決處刑書之記載。
二、按刑法上之幫助犯，係對於犯罪與正犯有共同之認識，而以
    幫助之意思，對於正犯資以助力，但未參與實施犯罪之行為
    者而言。本件被告提供其帳戶之存摺影本、金融卡及密碼，
    其所實施者並非構成要件行為，僅係提供助力，使取得之人
    易於實施上開詐欺取財犯行，核屬幫助犯。而取得被告帳戶
    資料之人，雖先後詐得被害人陳基傑、乙○○之款項，惟被
    告僅以一交付提供之行為，幫助遂行犯罪，仍應成立一刑法
    30條、第339條第1項之幫助詐欺取財罪。又被告幫助他人犯
    罪，為幫助犯，應依刑法第30條第2項規定減輕其刑。爰審
    酌被告素行及其犯罪之動機、目的、手段、致被害人所受損
    失金額及犯罪後之態度等一切情狀，量處如主文所示之刑，
    並諭知易科罰金之折算標準。
據上論斷，應依刑事訴訟法第452條、第273條之1第1項、第299
條第1項前段、第310條之2、第454條，刑法第30條第1項前段、
第2項、第339條第1項、第41條第1項前段，刑法施行法第1條之1
，判決如主文。
本案經檢察官甲○○到庭執行職務
中    華    民    國    98    年    12   月   25    日
                  刑事第十一庭  法  官  劉方慈
上正本證明與原本無異。
如不服本判決應於收受送達後10日內向本院提出上訴書狀，並應
敘述具體理由；其未敘述上訴理由者，應於上訴期間屆滿後20日
內向本院補提理由書（均須按他造當事人之人數附繕本）「切勿
逕送上級法院」。告訴人或被害人如對於本判決不服者，應具備
理由請求檢察官上訴，其上訴期間之計算係以檢察官收受判決正
本之日期為準。
                                書記官  林妙穗
中    華    民    國    98    年    12   月   25    日
附錄論罪法條：
中華民國刑法第339條
（普通詐欺罪）
意圖為自己或第三人不法之所有，以詐術使人將本人或第三人之
物交付者，處5年以下有期徒刑、拘役或科或併科1千元以下罰金
。
以前項方法得財產上不法之利益或使第三人得之者，亦同。
前二項之未遂犯罰之。
臺灣臺北地方法院檢察署檢察官聲請簡易判決處刑書
                                     98年度偵字第22447號
    被      告  甲○○  男  45歲（民國○○年○月○日生）
                        住臺北縣中和市○○路240-6號2樓
                        國民身分證統一編號：Ｚ000000000號
上列被告因詐欺案件，業經偵查終結，認宜聲請以簡易判決處刑
，茲將犯罪事實及證據並所犯法條分敘如下：
        犯罪事實
一、甲○○雖預見任意提供自己在金融機構開設之帳戶（含存摺
    、金融卡、密碼）供他人使用，該他人可能以該帳戶作為實
    施詐欺之犯罪工具，竟於不違背其本意之情形下，仍基於幫
    助該名不特定人詐欺之犯意，於民國97年5月5日前之不詳時
    間，在不詳地點，將其分別於第一商業銀行吉成分行（下稱
    第一銀行吉成分行）所申設帳號00000000000號帳戶及中華
    郵政股份有限公司臺中逢甲分局（下稱臺中逢甲郵局）所申
    設之帳號00000000000000號之存摺影本及金融卡，交付予真
    實姓名年籍之成年男子，並告以密碼供該人使用。嗣有真實
    姓名年籍不詳之詐騙集團成員，意圖為自己不法之所有，（
    一）於98年5月5日22時30分許，撥打電話予陳綦傑佯稱：伊
    係紅心辣椒公司陳姓主管，該公司之會員帳號遭盜用，要陳
    綦傑退費給遭盜用之會員云云，使陳綦傑陷於錯誤，於同日
    23時26分許，將新臺幣（下同）9萬1,000元匯入甲○○上開
    帳戶內，並遭真實姓名年籍不詳之詐騙集團成員以提款卡提
    領及跨行轉帳之方式全數提領。（二）另於同年月11日10時
    30分許，撥打電話予乙○○佯稱：伊係警察局員警，乙○○
    之名義遭人冒用，請乙○○將帳戶內之金錢匯入伊所提供之
    監管帳戶，使乙○○陷於錯誤，於同日12時30分許，將
    5萬0,337元匯入甲○○上開帳戶內並遭真實姓名年籍不詳之
    詐騙集團成員以提款卡提領及跨行轉帳之方式全數提領。
二、案經臺北縣政府警察局新店分局報告偵辦。
        證據並所犯法條
一、被告甲○○於偵查中經合法傳喚未到庭。惟查，前揭犯罪事
    實，業據被害人乙○○、陳綦傑指述綦詳，復分別有上開被
    告臺中逢甲郵局、第一銀行吉成分行帳戶之開戶資料、歷史
    交易查詢單及匯款執據在卷可稽。又被告固於警詢中辯稱：
    伊看報紙廣告找工作，以報上刊登之電話與對方聯絡應徵工
    作，該男子告知要確定伊帳戶可否使用，故要求伊交付上開
    帳戶之相關資料，嗣伊察覺有異即將該帳戶掛失，惟帳戶內
    之匯款已遭提領云云，然查：被告並未提出應徵廣告之報紙
    等資料以實其說。再者，衡情亦無雇主事先索取應徵者之帳
    戶資料以驗證可否使用之理，更遑論要求同時交付2個帳戶
    資料，被告既知悉上開諸多疑點而仍交付帳戶資料，顯見其
    有幫助詐欺之未必故意。自難依被告事後有掛失帳戶之行為
    ，認定其無幫助詐欺之犯行。是被告所辯，顯係卸飾之詞，
    殊不足採，其犯嫌洵堪認定。
二、核被告所為，係犯刑法第30條第1項、第339條第1項之幫助
    詐欺罪嫌。
三、依刑事訴訟法第451條第1項聲請逕以簡易判決處刑。
    此    致
臺灣臺北地方法院
中    華    民    國    98    年    10    月    27    日
                              檢  察  官  陳  宗  豪
本件正本證明與原本無異
中    華    民    國    98    年    11    月    10    日
                              書  記  官  危  以  敬
本件係依刑事訴訟法簡易程式辦理，法院簡易庭得不傳喚被告、
輔佐人、告訴人、告發人等出庭即以簡易判決處刑；被告、被害
人、告訴人等對告訴乃論案件如已達成民事和解而要撤回告訴或
對非告訴乃論案件認有受傳喚到庭陳述意見之要時，請即另以書
狀向簡易法庭陳述或請求傳訊。
附錄本案所犯法條全文
刑法第339條
（普通詐欺罪）
意圖為自己或第三人不法之所有，以詐術使人將本人或第三人之
物交付者，處5年以下有期徒刑、拘役或科或併科1千元以下罰金
。
以前項方法得財產上不法之利益或使第三人得之者，亦同。
前二項之未遂犯罰之。

司法院資訊處製作；財團法人民間司法改革基金會備份。
